臺灣臺南地方法院刑事裁定
111年度聲字第701號
聲  請  人  新鑫股份有限公司
          
法定代理人  許國興  
          
送達代收人  呂光祐    
          
上列聲請人因被告林政輝、林政緯、林進旺涉犯違反廢棄物清理
法等案件（本院111年度原訴字第3號），聲請發還扣押物，本院
裁定如下：
    主  文
聲請均駁回。   
    理  由
一、聲請意旨略以：尚得通運有限公司（下稱尚得通運公司）前
    偕同被告林政輝、林政緯、林進旺等人向聲請人新鑫股份有
    限公司往來分期付款買賣業務，並簽訂動產抵押契約書，以
    附表所示車輛設定動產抵押擔保債權，業經公路總局臺北區
    監理所登記在案。臺灣臺南地方檢察署110年度偵字第24299
    號偵辦被告林政輝、林政緯、林進旺等三人涉嫌違反廢棄物
    清理法，於110年扣押聲請人所有如附表所示車輛。因尚得
    通運公司及被告三人已於111年1、2月發生違約情事，剩餘
    債權金額達新台幣8,733,800元(未含遲延利息、費用等），
    爰依動產抵押契約書第十二條約定及動產擔保交易法第17條
    規定，自應交付扣押車輛予聲請人占有。又按動產抵押權人
    欲實行其抵押權必先占有抵押物，其抵押物為第三人占有者
    ，亦必追蹤取得占有後，始得出賣。倘本案扣押車輛沒收或
    無限期扣押，動產擔保交易形同虛設，將嚴重影響聲請人債
    權之擔保。另查被告林政輝、林政緯、林進旺於111年4月均
    已認罪，本案 扣押車輛顯無繼續調查之必要，即毋須留存
    。且考量扣押車輛價值非低，非屬違禁物，仍可作為相關合
    法運輸所用，顯非專供犯罪之用，並非必須扣留阻隔他人使
    用。爰依動產擔保交易法第17條、刑事訴訟法第142條第1 
    項前段之規定，聲請取回扣押車輛占有等語。
二、按供犯罪所用、犯罪預備之物或犯罪所生之物，屬於犯罪行
    為人者，得沒收之，刑法第38條第2項定有明文。另按可為
    證據或得沒收之物，得扣押之。扣押物若無留存之必要者，
    不待案件終結，應以法院之裁定或檢察官命令發還之，刑事
    訴訟法第133條第1項、第142條第1項前段分別定有明文。而
    所謂扣押物無留存之必要者，乃指非得沒收之物，且又無留
    作證據之必要者，始得依前開規定發還；倘扣押物尚有留存
    之必要者，即得不予發還；又該等扣押物有無留存之必要，
    並不以係得沒收之物為限，且有無繼續扣押必要，應由審理
    法院依案件發展、事實調查，予以審酌（最高法院101年度
    台抗字第125號裁定意旨參照）。次按，扣押物除宣告沒收
    之物外，應發還於權利人。所謂權利人即扣押物之應受發還
    人，固指扣押物之所有人，及扣押時所取自之該物持有人，
    或保管人而言。此於所有人與持有人或保管人相競合之情形
    ，固無不同，但所有人與持有人或保管人分屬不同一人時，
    則應發還其所有人（最高法院95年度台抗字第138號裁定意
    旨參照）
三、經查：
　(一)被告林政輝、林政緯二人因違反廢棄物清理法案件，經臺
      灣臺南地方檢察署檢察官以110年度偵字第22245號、109
      年度他字第6197號、110年度他字第3250號、110年度他字
      第5172號、110年度他字第6246號、110年度偵字第23427
      號、110年度偵字第24299號、110年度偵字第26164號、11
      1年度他字第1625號、111年度偵字第190號、111年度偵字
      第200號、111年度偵字第201號、111年度偵字第394號、1
      11年度偵字第416號、111年度偵字第690號、111年度偵字
      第2192號起訴書提起公訴，現由本院以111年度原訴字第3
      號案件（下稱本案）審理中。而扣案如附表所示曳引車及
      半拖車，係於本案偵查中，經臺南市政府警察局第一分局
      扣押，有臺南市政府警察局第一分局搜索扣押筆錄、扣押
      物品目錄表各4份在卷可考。
　(二)附表編號5、6所示車號000-0000號營業貨運曳引車附掛HL
      -692半拖車，業經臺灣臺南地方檢察署變價拍賣完畢，有
      臺灣臺南地方檢察署110年度偵字第22245號卷第8卷(以下
      簡稱偵15卷)第19頁所示拍賣車輛及金額表在卷可稽，則
      該等車輛既已拍賣變價，即無從返還。
　(三)附表編號2至4、7所示車輛部分，聲請人主張為動產抵押
      權人而執前詞聲請交付占有，惟稱動產抵押者，謂抵押權
      人對債務人或第三人不移轉占有而就供擔保債權之動產設
      定動產抵押權，於債務人不履行契約時，抵押權人得占有
      抵押物，並得出賣，就其賣得價金優先於其他債權而受清
      償之交易，動產擔保交易法第15條定有明文，是於尚得通
      運公司違約未清償債務之情況下，聲請人僅有權請求占有
      抵押物，並非所有人、持有人或保管人，是此部分請求並
      無理由；且該等車輛為被告等人犯罪使用之物而為證據或
      可能為得沒收之物，仍有隨訴訟程序之發展而有其他調查
      之可能，難謂已無留存之必要。茲為日後審理之需要及保
      全證據，應認有繼續扣押之必要，尚難先行發還。
　(四)附表編號1所示車輛部分，雖聲請人提出附條件買賣契約
      書主張為所有人，然本院認本件目前尚進行審理中，依被
      告等人之供述及檢察官起訴時提出之證據，附表所示之曳
      引車及半拖車即為本案被告等人犯罪使用之物而為證據或
      可能為得沒收之物，仍有隨訴訟程序之發展而有其他調查
      之可能，難謂已無留存之必要。茲為日後審理之需要及保
      全證據，應認有繼續扣押之必要，尚難先行發還。
　(五)綜上，聲請人向本院聲請發還為無理由，應予駁回。
四、依刑事訴訟法第220條，裁定如主文。 
中　　華　　民　　國　　111 　年　　5 　　月　　31　　日
　　　　　　刑事第九庭   審判長法　官　 卓穎毓
　　　　　　　　　             法  官   李俊彬
　　　　　　　　　             法  官   莊玉熙
以上正本證明與原本無異。
如不服本裁定，應於收受送達後5日內向本院提出抗告狀。（應
附繕本）
　　　　　　　　　　　　　　　 書記官　 陳昱潔
中　　華　　民　　國　　111 　年　　6 　　月　　6 　　日
附表：
編號 車號 廠牌 車種 年份 備註 1 998-W5 賓士 營業貨運曳引車 2015  2 50-CD 省輝 營業半拖車 1992  3 789-W5 賓士 營業貨運曳引車 2014  4 67-NP 錦宏 營業半拖車 2006  5 KLC-2089 賓士 營業貨運曳引車 2021 已變價拍賣 6 HL-692 九菱 營業半拖車 2010 已變價拍賣 7 KLD-1291 順益 營業貨運曳引車 2008